【裁判字號】    92,簡上,22
【裁判日期】    920903
【裁判案由】    損害賠償
【裁判全文】
臺灣新竹地方法院民事判決  九十二年度簡上字第二二號
    上 訴 人   甲○○
    被上訴人   乙○○
右當事人間請求損害賠償事件，上訴人對於中華民國九十二年一月二十四日本院竹北
簡易庭九十一年度竹北簡字第一六五號第一審判決提起上訴，本院判決如左：
    主    文
原判決關於命上訴人給付超過新臺幣貳萬陸仟捌佰貳拾元及自民國九十年九月二日起
至清償日止按週年利率百分之五計算之利息，暨該部分假執行之宣告，並訴訟費用之
裁判均廢棄。
右開廢棄部分，被上訴人在第一審之訴及假執行之聲請均駁回。
其餘上訴駁回。
第一審訴訟費用由上訴人負擔百分之十二、餘由被上訴人負擔，第二審訴訟費用由上
訴人負擔百分之四十、餘由被上訴人負擔。
    事    實
甲、上訴人方面：
一、聲明：
  (一)原判決廢棄。
  (二)被上訴人在第一審之訴及假執行之聲請均駁回。
  (三)第一、二審訴訟費用由被上訴人負擔。
二、陳述：除與原判決記載相同者，茲引用之外，補稱：
  （一）上訴人自從民國六十三年考取駕照後，每次駕駛車輛均注意道路狀況、車況
        、天氣狀況等等。事故當時上訴人車速為時速七十公里，且與前方車輛亦有
        保持行車安全距離，當上訴人看到被上訴人所駕駛車牌號碼ＥＴ〡六九一○
        號自小客車由上訴人所駕駛車牌號碼ＥＰ〡六五七一號自小客車的左邊晃至
        右邊時即加以減速，惟因被上訴人強行駛入上訴人之車道，復沒有注意車後
        狀況就馬上停車，導致上訴人煞車不及始撞擊被上訴人上開車輛，而造成本
        件車禍，是本件車禍既係因被上訴人造成路障，未設置故障標誌為肇事主因
        ，而上訴人閃避不及無肇事原因，是被上訴人請求上訴人賠償其身體及精神
        上之損害，顯屬無據。
  （二）又上訴人於事故當日看到被上訴人的車子晃過到兩車相撞的時間約相隔一秒
        鐘，而當時兩車相距約四、五十公尺，上訴人車速時速七十公里，每秒約行
        駛十九點四四公尺，惟被上訴人車速約時速一百公里，每秒約行駛二七點七
        八公尺，正可兩次超越上訴人的車輛，卻立即停下旋即被上訴人閃避不及而
        撞及。再上訴人撞到被上訴人車子時，只有後面有一大拖車，兩旁並無車子
        ，惟被上訴人駕駛於國道一號高速公路上，理應注意前面車況，但其未注意
        因而肇事，且事故當時訴外人陳守洋及被上訴人係行駛於中側車道，而上訴
        人係行駛於外側車道，此於交通事故鑑定意見書中表示甚明，是上訴人與被
        上訴人既係行駛於不同車道，且於車禍當時係被上訴人超越外側車道，而無
        行駛於外側車道，顯難保持前後車之安全距離。是本件車禍實係因被上訴人
        違反高速公路交通管制規則第九條之跨行車道、第十條之驟然減速及第十一
        條之任意變換車道等情所引起，自應由被上訴人負起全部之責任，始合乎公
        理。
  （三）被上訴人於事故發生時並未受傷，茲分述如下：
    １、依交通警察石詠新於原審到庭證述：如有受傷會用偵訊筆錄；沒有受傷是用
        簡易筆錄，在筆錄上看不出有受傷等語。
    ２、臺灣省竹苗地區車輛行車事故鑑定委員會鑑定意見書第條一般狀況第六項
        ，有關傷亡情形係註明無傷。若被上訴人在此期間有受傷，應會向上開鑑定
        委員會表示意見，而被上訴人並無任何反應，可證明其事實上並未受傷。
        從而，被上訴人於事故發生時並未受傷，故上訴人應無過失傷害之行為。
  （四）被上訴人於事故發生時車速既有時速一百公里左右，其在瞬間超越上訴人的
        車兩次，並驟然停車，且立即打開車門，致使上訴人閃避不及而撞及車尾，
        造成車尾凹陷。當時修車廠就被上訴人所駕駛上開車輛估價新臺幣( 下同 )
        一萬元即可修復，惟被上訴人竟分別要求訴外人陳守洋及上訴人各賠償十八
        萬元及三十萬元，卻對於上訴人車前修護所需之十二萬元置之不理，兩造始
        未能達成和解，上訴人並無不出面處理本件車禍情事。
三、證據：援用第一審所提證據外，提出臺灣省竹苗地區車輛行車事故鑑定委員會鑑
    定意見書、交通事故現場草圖、張國雄律師八十八年十二月二日函、竹山郵局第
    四三三號存證信函、高速公路交通管制規則、民事起訴狀、臺灣桃園地方法院檢
    察署九十年度偵字第一○五○六號聲請簡易判決處刑書各一份( 均影本 )為證。
乙、被上訴人方面：
一、聲明：
  (一)上訴駁回。
  (二)第二審訴訟費用由上訴人負擔。
二、陳述：
  （一）被上訴人於八十八年十月十七日清晨五時二十分許，行經國道一號南下七十
        九公里九百公尺處附近中線車道時，因見訴外人陳守洋所駕駛車牌號碼ＬＥ
        〡四一五○號自小貨車失控形成路障，橫停於高速公路外線及中線車道間，
        乃急速右轉，惟被上訴人的車子左邊仍碰撞到陳守洋車子的後面下端，並撞
        到外側護欄後，旋將車輛再往左閃，並思媒體及保險公司曾提及：「車禍時
        應保留現場完整」，乃將被上訴人車輛開到外側車道停下，以備警員前來處
        理，詎被上訴人一打開車門即遭上訴人開車追撞被上訴人之車輛時波及，致
        被上訴人往前仆倒，受有下巴、兩手、兩腳多處擦傷，是上訴人駕車確有不
        當侵害被上訴人身體健康情事，要屬無疑。
  （二）又上訴人於九十二年三月二十一日庭訊時稱車禍當日其車速為一百公里，顯
        示事故當日雖陰雨，且天色陰暗，惟上訴人仍全速行車，雖其後因筆錄記載
        車速為時速七十公里，乃加以改口為七十公里，惟仍無阻上訴人過失駕車之
        事。且上訴人於事故當日能清楚看見被上訴人之行車狀況，且將被上訴人的
        車子推撞往前移動三十公尺，顯見上訴人未保持行車安全距離甚明。
  （三）再事故發生當時，被上訴人一踏出車門即被撞暈，根本無暇放置故障標誌，
        故上訴人主張被上訴人未放置故障標誌有疏失，顯不足採。且被上訴人遭撞
        傷後，待醒來時已分不清方向，後來回過神後，因傷口疼痛異常，故要求救
        護車載至醫院診治，而當治療完畢回警局作筆錄時，被上訴人見筆錄上未註
        明受傷情況，曾要求員警註明，惟因員警告以：「受傷不是很嚴重，寫那個
        很麻煩，不要寫。」等語，被上訴人適因傷口非常疼痛，且又覺得十分寒冷
        ，一心只想儘速返家休息，因而作罷，被上訴人並無未因本件車禍受傷之事
        。
  （四）末查，上訴人非但不願承認其對於本件車禍有過失，又對被上訴人提出偽造
        文書案件之刑事告訴，雖已經駁回確定，惟仍造成被上訴人身心傷害甚鉅。
        而被上訴人並將原審所判上訴人應賠償之六萬七千零五十元，轉而賠償被上
        訴人公司之車輛損失，故被上訴人請求上訴人賠償金額應不致過高，上訴人
        仍拖延賠償，殊屬非是。
三、證據：援用第一審所提證據外，提出臺灣桃園地方法院檢察署檢察官九十一年度
    偵字第二二六三二號不起訴處分書、臺灣高等法院檢察署九十二年度上聲議字第
    一三二四號處分書。
丙、本院依職權調閱臺灣桃園地方法院檢察署九十年度偵字第一○五○六號卷宗( 含
    臺灣桃園地方法院九十年度壢交簡字第四四五號刑事卷宗 )及臺灣桃園地方法院
    中壢簡易庭九十年度壢簡調字第一一七號卷宗，並調閱被上訴人於八十八年十月
    十七日在楊梅天成綜合醫院就醫及八十八年十月十七日、十八日、十九日、二十
    六日於天主教聖保祿修女會醫院就醫之病歷紀錄資料。
    理    由
一、被上訴人起訴主張上訴人前駕駛ＥＰ〡六五七一號自小客車，於八十八年十月十
    七日( 被上訴人誤載為十月十六日 )清晨五時二十分，行駛於國道一號南下七十
    九公里九百公尺處，未注意車前狀況，隨時採取必要之安全措施，且未保持行車
    安全距離，在前方第三人陳守洋駕駛ＬＥ〡四一五０號自小貨車失控形成路障且
    疏未設立警告標誌之情況下，追撞業已撞擊ＬＥ〡四一五０號自小貨車之被上訴
    人駕駛ＥＴ〡六九一○號自小客車，致被上訴人受有下巴、兩手、兩腳多處擦傷
    ，被上訴人因而支出醫藥費一萬七千零五十元。肇事當日有對警察表示受傷，但
    警察說不用記載，但有去驗傷。又被上訴人為錦春纖維工業股份有限公司廠長，
    因此事故受有精神上困擾，請求上訴人給付非財產上損害二十萬元，爰起訴請求
    上訴人給付二十一萬七千零五十元等語( 按被上訴人於原審起訴請求超過六萬七
    千零五十元及其利息部分，業經原審駁回其訴，被上訴人並未聲明不服，業已確
    定 )。
二、上訴人則以：上訴人於事故當日看到被上訴人駕駛車號ＥＴ〡六九一○號自小客
    車由上訴人所駕駛車號ＥＰ〡六五七一號自小客車的左邊晃至右邊時，即加以減
    速，惟因被上訴人強行駛入上訴人之車道，復沒有注意車後狀況就馬上停車，導
    致上訴人煞車不及始撞擊被上訴人上開車輛，而造成本件車禍，是本件車禍既係
    因被上訴人造成路障，未設置故障標誌為肇事主因，而上訴人閃避不及無肇事原
    因，且上訴人與被上訴人並非同一車道，如何保持安全距離，遑論被上訴人亦無
    因本件車禍而受傷，是被上訴人請求上訴人賠償其身體及精神上之損害，顯屬無
    據等語，資為抗辯。
三、經查，被上訴人主張訴外人陳守洋於八十八年十月十七日清晨五時二十分許，駕
    駛車牌號碼ＬＥ〡四一五０號自小貨車行駛於國道一號南下七十九公里九百公尺
    處，因駕車失控形成路障，橫停於中線與外線車道間，而因被上訴人當時駕車行
    駛於中線車道旋急速右轉，惟被上訴人的車子左邊仍碰撞到陳守洋車子的後面下
    端，並撞到外側護欄後，旋將車輛再往左閃，並開到外側車道停下，而被上訴人
    一打開車門即遭原行駛在外側車道之上訴人開車追撞被上訴人之車輛波及撞倒等
    事實，既為兩造所不爭，並經本院依職權調閱臺灣桃園地方法院九十年度壢交簡
    字第四四五號刑事卷宗核閱無訛，應堪信為真實。
四、又被上訴人主張上訴人就本件車禍有過失駕駛乙節，雖為上訴人所否認，惟按汽
    車行駛時，駕駛人應注意車前狀況，並隨時採取必要之安全措施，道路交通安全
    規則第九十四條第三項有明文。上訴人領有駕駛執照開車，自知應遵守上開規定
    ，而依當時天候雖係雨天、且屬夜間無照明之路段，惟上訴人既於本院調查時陳
    稱：其於事故當日行車速度約時速七十公里，而其有看到被上訴人所駕駛車牌號
    碼ＥＴ〡六九一○號自小客車由其所駕駛車牌號碼ＥＰ〡六五七一號自小客車左
    邊的中間車道撞到右邊護欄再跨回去外側車道，其煞車不及始會撞到被上訴人上
    開車輛，而當時兩車相距約四、五十公尺，．．．撞到被上訴人車子時其所有車
    輛兩旁沒有車子，當時車子不多，其與最前方的車子有保持一百公尺以上的距離
    等語( 詳本院九十二年三月二十一日、同年四月十六日、同年五月二十六日準備
    程序筆錄 )，足見上訴人既於四、五十公尺外，即見被上訴人駕車由中間車道駛
    入外側車道，且撞擊右側護欄，其應無不能預見被上訴人車輛可能再度駛入上訴
    人即將通行之外側車道處，或因碰撞護欄致車輛受損停放在外側車道處，故上訴
    人當日駕車時既見被上訴人車輛行駛有異，應無不能注意須採取必要之減速及其
    他變換車道之安全措施行為，應堪認定。是上訴人行車之前方，嗣經被上訴人將
    車輛停在其行駛之外側車道處，且被上訴人猶打開車門下車，惟上訴人竟疏未迅
    速變換車道，致煞車不及撞及被上訴人之車輛，則其就本件車禍之發生顯有過失
    ，臺灣省車輛行車事故覆議鑑定委員會對本件車輛行車事故鑑定覆議亦採相同見
    解，有該會八十九年五月一日府覆鑑字第八九○二七四號函附於臺灣桃園地方法
    院檢察署九十年度他字第七七三號偵查卷宗為憑，是被上訴人主張上訴人就本件
    車禍之發生顯有過失，應堪採信。
五、再上訴人主張被上訴人就本件車禍之發生有過失之事實，雖為被上訴人所否認，
    惟按汽車在高速公路行駛途中，除遇特殊狀況必須減速外，不得驟然減速或在車
    道中臨時停車或停車；汽車在行駛途中，因機件故障或其他緊急情況無法繼續行
    駛時，應滑離車道，在路肩上停車待援。滑離車道時，應先顯示方向燈逐漸減速
    駛進路肩，車身或所載貨物突出部分，須全部離開車道。待援期間除顯示閃光警
    示燈外，並在故障車輛後方五十公尺至一百公尺處設置車輛故障標誌警示之，既
    為高速公路交通管制規則第十條、第十四條所明定。則上訴人因閃避不及擦撞訴
    外人陳守洋之自小貨車，且撞擊右側護欄後，竟將車輛駛入外側車道內停車，並
    旋即下車，顯違上開車輛因遇緊急情況無法繼續行駛時，應在路肩上停車待援之
    規定，且衡之常情，被上訴人應無不知汽車行駛在高速公路上車速最快可至時速
    一百二十公里，並須甚長之煞車距離始得煞停車輛，苟在車道上任意停車，將對
    自身及通行車輛之安全危害甚鉅，惟仍將上開車輛停放在外側車道，其就本件事
    故之發生顯有過失，應堪認定。至被上訴人雖辯稱其係欲保持現場之完整，始將
    車輛停在外側車道等語，惟被上訴人本非行駛在外側車道，縱訴外人陳守洋之自
    小貨車因駕車失控形成路障，橫停於中線與外線車道間，而遭被上訴人閃避不及
    擦撞陳守洋車輛的左後方處亦非在外側車道，是被上訴人上開所辯，顯無足採。
    惟被上訴人此項過失責任縱為較重，並不因而免除上訴人就本件車禍之發生及應
    負之過失不法侵權行為損害賠償責任。惟按損害之發生或擴大，被害人與有過失
    者，法院得減輕賠償金額或減免之，民法第二百十七條第一項定有明文。本件被
    上訴人將車輛停放在外側車道，與上訴人疏未迅速變換車道，致煞車不及撞及被
    上訴人之車輛，同為本件車禍事故肇事原因，已如前述，依前揭規定有過失相抵
    原則之適用。本院斟酌原告既為車輛駕駛人，應知道路通行之相關規定，猶將車
    輛停放在高速公路外側車道過失責任重大，而被告僅是未注意變換車道或採取其
    他必要之減速措施，責任較輕，依肇事雙方原因力之強弱與過失之輕重，認本件
    車禍之發生被上訴人與上訴人各應負十分之六、十分之四之責。至臺灣省竹苗區
    車輛行車事故鑑定委員會雖認被上訴人駕駛車輛肇事後被撞無肇事因素，惟顯與
    上開高速公路交通管制規則不符，是該鑑定意見尚非可採，併此敘明。
六、至被上訴人主張其因上開車禍受有下巴、兩手、兩腳多處擦傷乙節，雖為上訴人
    所否認，惟被上訴人陳稱其於八十八年十月十七日清晨五時二十分許發生車禍後
    ，旋經救護車送往楊梅天成醫院就診，嗣再前往內政部警政署國道公路警察局楊
    梅分隊制作筆錄等語，既經本院依職權向天成醫院查詢被上訴人確係於八十八年
    十月十七日清晨六時十分許在該院急診治療無訛，有天成醫院九十二年三月十一
    日天興字第九二○三一一號函暨檢附之急診病歷附卷可稽，參以內政部警政署國
    道公路警察局道路交通事故調查筆錄上亦記載被上訴人係於八十八年十月十七日
    七時許在楊梅分隊製作筆錄乙節，則被上訴人苟非因上開車禍受傷，衡之常情，
    被上訴人應無先行前往天成醫院就醫後，始前往警局製作筆錄之必要，遑論被上
    訴人苟有虛構受傷之舉，應無不立即於當時迅速對上訴人提起刑事告訴，而無遲
    至八十九年四月十四日始另行具狀向臺灣桃園地方法院檢察署提起告訴之理，足
    見被上訴人主張其確因上開車禍受有多處擦傷，惟未經警員註明於筆錄上，要非
    無據。參以被上訴人事後亦於八十八年十月十七日、同年月十八日、同年月十九
    日、同年月二十六日前往天主教聖保祿修女會醫院就醫治療車禍所受之多處擦傷
    ，亦經本院依職權向天主教聖保祿修女會醫院查詢被上訴人就醫治療之情形，亦
    有天主教聖保祿修女會醫院九十二年三月十四日桃聖業字第九二○四五號函暨檢
    附之病歷附卷可稽，是被上訴人主張其確因上開車禍受有多處擦傷乙節，堪予採
    信。
七、按汽車、機車或其他非依軌道行駛之動力車輛，在使用中加損害於他人，駕駛人
    應賠償因此所生之損害；又不法侵害他人之身體、健康、名譽、自由者，被害人
    雖非財產上之損害，亦得請求賠償相當之金額，民法第一百九十一條之二前段、
    第一百九十五條第一項定有明文。本件被上訴人以其身體遭上訴人過失不法侵害
    ，依侵權行為之法律關係，請求上訴人賠償，於法有據，自應准許。准許之項目
    及金額如下﹕
    １、醫藥費一萬七千零五十元，業據被上訴人提出掛號單、醫療費用收據等件為
        證，且為上訴人所不爭，則此等醫藥費用之支出為被上訴人回復身體健康所
        必須，應予准許。
    ２、按慰撫金之賠償須以人格權遭遇侵害，使精神上受有痛苦為必要，其核給之
        標準固與財產上之損害計算不同，然非不可斟酌雙方身分資力與加害程度，
        及其他各種情形，核定相當之數額，最高法院五十一年臺上字第二二三號著
        有判例。查本件被上訴人因此次車禍多處擦傷、下巴、兩手、兩腳、牙冠破
        拆、摔斷，有診斷証明書附卷足憑，被上訴人身為公司廠長，有在職證明書
        一紙足按，所受傷害對被上訴人執行公司業務有某程度之影響，可認被上訴
        人之精神遭受一定之痛苦，其請求上訴人給付慰撫金，尚非無據，而上訴人
        自承自行開設工廠，爰斟酌兩造之身分、職業、經濟能力及被上訴人所受之
        傷勢，認被上訴人請求之慰撫金以五萬元為妥適。
八、綜上所述，被上訴人因本件車禍所生之損害額即醫療費及慰撫金之合計為六萬七
    千零五十元( 17050+50000=67050)。惟按損害之發生或擴大，被害人與有過失者
    ，法院得減輕賠償金額或減免之，民法第二百二十七條第一項定有明文。本院依
    前揭過失相抵原則，認本件事故之發生被上訴人與上訴人各負十分之六、十分之
    四之責，已如前述，被上訴人就損害之發生既與有過失，依過失相抵原則，則被
    上訴人請求上訴人賠償二萬六千八百二十元( 67050x4\10=26820 )，及自起訴狀
    繕本送達之翌日即九十年九月二日起至清償日止，按年息百分之五計算之利息部
    分，即無不合，應予准許。逾此部分之請求，則屬無據，應予駁回，而被上訴人
    敗訴部分，其假執行之聲請，亦失所附麗，應併予駁回。原審判決就超過准許部
    分，為上訴人敗訴之判決，並為假執行之宣告，自有未洽，上訴意旨就此指摘原
    判決，求予廢棄改判，為有理由，至上開應准許部分，原判決命上訴人為給付，
    並為假執行之宣告，核無違誤，上訴意旨，就此部分，仍執陳詞，指摘判決不當
    ，求予廢棄，為無理由，亦應駁回其此部分之上訴。
九、據上論結，本件上訴為一部有理由，一部無理由，依民事訴訟法第四百三十六條
    之一第三項、第四百五十條、第四百四十九條第一項、第七十九條但書，判決如
    主文。
中      華      民      國    九十二    年      九      月       三     日
                                  臺灣新竹地方法院民事第二庭
~B審判長法官  蔡孟芳
~B法      官  鄭子俊
~B法      官  王佳惠
右為正本係照原本作成。
本判決不得上訴。
~B法院書記官  林淑瑜
中      華      民      國    九十二    年      九      月      四      日


司法院資訊處製作；財團法人民間司法改革基金會備份。
